臺灣臺中地方法院民事判決
111年度中簡字第2966號
原      告  王彥萍  



被      告  張絖竣  
訴訟代理人  李瑞仁律師
上列當事人間請求確認本票債權不存在事件，本院於民國111年1
0月25日言詞辯論終結，判決如下：
    主      文
確認被告所持有如附表所示本票對於原告之本票債權請求權不存
在。
被告不得持如附表所示本票及本院110年度司票字第6463號本票
裁定為執行名義對原告聲請強制執行。
訴訟費用新臺幣壹仟元由被告負擔。
    事實及理由
一、原告主張：被告執有原告簽發如附表所示之本票（下稱系爭
    本票），並向本院聲請裁定准予強制執行，經本院以110年
    度司票字第6463號民事裁定（下稱系爭本票裁定）裁准在案
    。惟系爭本票發票日係民國105年6月1日，到期日未載，被
    告自該日起即得行使系爭本票之票據權利，惟被告遲至110
    年始向本院聲請裁定本票強制執行，已罹於3年時效期間而
    消滅，被告復未能證明有其他中斷時效之事由，系爭本票債
    權請求權已罹於消滅時效，原告自得為時效抗辯，則被告所
    持系爭本票債權之請求權應已歸於消滅而不存在，爰提起本
    件訴訟，並聲明：如主文所示。
二、被告則以：被告為系爭本票之執票人，對原告有債權。另系
    爭本票已交予臺灣臺北地方法院民事執行處，願與原告和解
    等語，資為抗辯。並聲明：原告之訴駁回。
三、得心證之理由：
  ㈠按確認之訴非原告有即受確認判決之法律上利益者，不得提
    起。所謂即受確認判決之法律上利益，係指法律關係之存否
    不明確，原告主觀上認其在法律上之地位有不安之狀態存在
    ，且此種不安之狀態，能以確認判決將之除去者而言，若縱
    經法院判決確認，亦不能除去其不安之狀態者，即難認有受
    確認判決之法律上利益（最高法院52年台上字第1240號判例
    意旨可資參照）。本件被告持系爭本票向本院聲請裁定准予
    強制執行，經本院職權調閱110年度司票字第6463號卷宗核
    閱屬實，是兩造就系爭本票之票據權利是否存在，顯有爭執
    ，且該權利之存否，攸關原告應否負票據責任，則原告在私
    法上之地位因被告主張而受有侵害之危險，此種不安之狀態
    ，得以確認判決將之除去，揆諸前開判例之意旨，原告訴請
    確認被告就系爭本票對原告之債權是否存在，乃有確認利益
    ，先予敘明。
  ㈡按票據上之權利，對本票發票人，自到期日起算；見票即付
    之本票，自發票日起算，3年間不行使，因時效而消滅；再
    按未載到期日者，視為見票即付，票據法第22條第1項、第1
    20條第2項分別定有明文。次按消滅時效完成後，如債權人
    依原執行名義或債權憑證聲請法院再行強制執行時，亦不生
    中斷時效或中斷事由終止重行起算時效之問題（最高法院89
    年度台上字第1623號民事裁判意旨亦可資參照）。又消滅時
    效完成之效力，不過發生拒絕給付之抗辯權，是債權本身固
    然未消滅，但應認於債務人對債權人行使時效抗辯後，債權
    人之「請求權」即歸於消滅（最高法院99年度第5次民事庭
    會議決議亦可資參照）。
  ㈢經查，系爭本票之發票日為105年6月1日，到期日未載，依票
    據法第120條第2項之規定，視為見票即付，且依同法第22條
    第1項之規定，自發票日起算3年間不行使，其票據上之權利
    因時效而消滅，是被告就系爭本票之債權請求權，自發票日
    105年6月1日起算3年，已於108年5月31日罹於時效。雖被告
    於時效消滅後之110年11月15日曾持系爭本票向法院聲請裁
    定准予強制執行，經本院以系爭本票裁定准許，惟依前揭說
    明，已時效完成之系爭本票債權請求權，仍不生中斷時效或
    重行起算時效之問題。原告於系爭本票債權請求權之時效完
    成後，既已為時效抗辯，應認系爭本票債權對原告之「請求
    權」即歸於消滅而不存在。
四、綜上所述，系爭本票債權請求權因原告行使時效抗辯權而歸
    於消滅。從而，原告訴請確認被告執有如附表所示本票對於
    原告之本票債權請求權不存在，及被告不得持如附表所示本
    票及系爭本票裁定為執行名義對原告聲請強制執行，均有理
    由，應予准許。
五、本件事證已臻明確，兩造其餘攻擊防禦方法與舉證，核與本
    件判決結果無影響，爰不逐一論述，附此敘明。
六、訴訟費用負擔之依據：民事訴訟法第78條。
中　　華　　民　　國　　111 　年　　11　　月　　8 　　日
                      臺灣臺中地方法院臺中簡易庭
                                  法　官　吳蕙玟
以上正本係照原本作成。
如不服本判決，應於送達後20日內，向本院提出上訴狀並表明上
訴理由，如於本判決宣示後送達前提起上訴者，應於判決送達後
20日內補提上訴理由書（須附繕本）。如委任律師提起上訴者，
應一併繳納上訴審裁判費。
中　　華　　民　　國　　111 　年　　11　　月　　8 　　日
                                  書記官　楊思賢
附表：
發票人 發票日 (民國) 票面金額 (新臺幣) 到期日 (民國) 票據號碼 王彥萍 105年6月1日 8萬元 未載 TH561154